臺灣臺北地方法院民事裁定
110年度家調裁字第85號
                                   110年度家調裁字第86號
聲  請  人  
即 相對 人  鄞麗華  
相  對  人  
即 聲請 人  張志嘉  
上列當事人間就聲請給付扶養費、減輕或免除扶養義務等事件，
合意聲請裁定，本院裁定如下：
    主  文
一、鄞麗華之聲請駁回。
二、張志嘉對鄞麗華之扶養義務應予免除。
三、聲請程序費用均由鄞麗華負擔。
    理  由
一、鄞麗華聲請意旨略以：其為張志嘉之母，現年事已高，且無
    謀生能力，並罹患疾病，難以維持生活，故依民法第1114條
    等規定，請求張志嘉給付扶養費等語。並聲明：張志嘉應自
    民國110年6月1日起至其死亡時止，按月於每月10日前，給
    付其新臺幣(下同)17,668元。
二、張志嘉聲請意旨略以：鄞麗華對其顯具無正當理由未盡扶養
    義務之情事，且情節重大，爰依民法第1118條之1第1、2項
    規定，請求減輕或免除其對於鄞麗華之扶養義務等語。
三、按就給付扶養費等得處分之事項調解不成立，當事人合意聲
    請法院為裁定，法院應參酌調解委員之意見，平衡當事人之
    權益，並審酌其主要意思及其他一切情形，就本案為適當之
    裁定。而減輕或免除扶養義務事件，屬不得處分之事項，亦
    得由當事人合意聲請法院逕為裁定，法院並得依職權調查事
    實及必要之證據。上開裁定確定者，與確定判決有同一之效
    力，家事事件法第33條第1項、第36條第1、2項、第35條第1
    項規定明文規定。復按直系血親相互間雖具法定扶養義務，
    惟受扶養權利者有下列情形之一，由負扶養義務者負擔扶養
    義務顯失公平，負扶養義務者得請求法院減輕其扶養義務：
    ㈠對負扶養義務者、其配偶或直系血親故意為虐待、重大侮
    辱或其他身體、精神上之不法侵害行為。㈡對負扶養義務者
    無正當理由未盡扶養義務。情節重大者，法院得免除其扶養
    義務，民法第1114條、第1118條之1第1、2項亦有明文。
四、經查，鄞麗華主張上開情事，固有戶籍謄本、稅務電子閘門
    財產所得調件明細表等件在卷為證。惟張志嘉主張自其出生
    後，鄞麗華未曾善盡扶養義務，實應減輕或免除張志嘉之扶
    養義務等語，核與證人即張志嘉之配偶楊淑君證述大致相符
    ，且為鄞麗華所不爭執，堪信為真實。本院審酌鄞麗華確實
    對張志嘉自幼未盡扶養義務，張志嘉均賴父親及其親友扶養
    照顧，鄞麗華所為殊違身為人父母應盡之責任，顯已構成對
    負扶養義務者無正當理由未盡扶養義務之事由，且情節重大
    ，如強令張志嘉負擔與其長期感情疏離之鄞麗華之扶養義務
    ，顯失公平，當應免除張志嘉之扶養義務。從而，鄞麗華依
    民法第1114條規定，請求相對人給付扶養費，為無理由，應
    予駁回；張志嘉依依民法第1118條之1第1、2項規定，請求
    免除其對於鄞麗華之扶養義務，則有理由，應予准許。爰裁
    定如主文。
中　　華　　民　　國　　110 　年　　12　　月　　29　　日
                  家事法庭    法  官　陳香文
以上正本係照原本作成。
如不服本裁定應於送達後10日內向本院提出抗告狀，並繳納抗告
費新臺幣1,000元。
中　　華　　民　　國　　110 　年　　12　　月　　29　　日
                              書記官  林政毅